【裁判字號】    96,交上易,367
【裁判日期】    970109
【裁判案由】    過失傷害
【裁判全文】
臺灣高等法院刑事判決               96年度交上易字第367號
    上  訴  人
    即  被  告  乙○○
    輔  佐  人
    即被告之母  丙○○○
上列上訴人因過失傷害案件，不服臺灣臺北地方法院96年度交易
字第249號，中華民國96年9月18日第一審判決（起訴案號：臺灣
臺北地方法院檢察署96年度偵字第5178號），提起上訴，本院判
決如下：
    主  文
上訴駁回。
    事  實
一、乙○○未領有自用小客車之駕駛執照，依法不得駕駛動力交
    通工具，竟於民國95年12月19日22時25分許，駕駛車號ＨＩ
    －9913號自用小客車，搭載其母丙○○○、其胞妹廖桂芩、
    劉仁育及一名嬰孩，沿臺北縣新店市○○路由西往東方向行
    駛，行經臺北縣新店市○○路2段97巷口之無號誌交岔路口
    時，適甲○○亦疏未注意、未行走於行人穿越道、正在該處
    路口由南往北方向步行穿越馬路，乙○○本應注意車前狀況
    ，採取必要之安全措施，減速慢行，做隨時停車之準備，且
    依當時天候雨、夜間有照明、柏油路面濕潤、無缺陷、無障
    礙物、視距良好等情，並無不能注意之情事，詎乙○○竟疏
    未注意採取必要之安全措施，所駕駛之上開自用小客車撞及
    甲○○之身體，致甲○○當場倒地，因而受有頭部挫傷併頭
    皮撕裂及腦震盪、雙側膝部、雙側手部挫傷併擦傷等傷害。
二、案經甲○○訴由臺北縣政府警察局新店分局移送臺灣臺北地
    方法院檢察署檢察官偵查起訴。
    理    由
一、證據能力部分：
    按被告以外之人於偵查中向檢察官所為之陳述，除顯有不可
    信之情況外，得為證據。又證人依法應具結而未具結者，其
    證言不得作為證據，刑事訴訟法第159條之1第2項、第158條
    之3分別定有明文。 查證人劉宇彬、蔡素貞、陳雅蕙於檢察
    官偵查時所為之證述，雖屬於被告以外之人於審判外之陳述
    ，惟檢察官命其等於證述前加以具結（偵查卷第53頁、第69
    頁、第70頁結文參照），且其等所為之證述，客觀上無顯不
    可信之情況，證人劉宇彬、蔡素貞、陳雅蕙於檢察官偵查時
    之證述乃具有證據能力。
二、實體部分：
    訊據被告對於案發當日，其等所搭乘之車號上開自用小客車
    於上開時、地撞擊告訴人甲○○，並造成告訴人甲○○傷害
    之事實等情供認不諱，惟矢口否認有何檢察官起訴之犯行，
    被告乙○○辯稱：我根本不會開車，當天開車的不是我，是
    被告劉仁育 (劉育仁所涉頂替罪，業經原審判刑確定) 云云
    ，經查：
  (一)證人劉宇彬於檢察官偵查及原審審判時證稱：案發當日我正
    在我在新店市○○路○段金鑽社區管理室辦理交接， 我看到
    社區裡的住戶即證人甲○○被車子撞到，也聽到有人叫的聲
    音，我知道發生車禍，從警衛室走出來看看，警衛室到案發
    現場的路上約3至5公尺，我到現場時，被告二人已經在現場
    ，我看到一位年輕的男子先從駕駛座下車，再看到被告劉仁
    育是從駕駛座後方車門下車，然後看到證人甲○○半躺著在
    路邊，後來我到警局做筆錄，警察問話完後，被告乙○○及
    他的母親還有到警衛室來找我，問我為何要這樣說，我就說
    我只是按照我看到的情況說，後來因為我會害怕，我還有打
    電話給交通大隊的警員，請他們注意一下等語（見偵查卷第
    49頁至第50頁訊問筆錄、原審96年9月4日審判筆錄參照），
    參以(1)證人蔡素貞於檢察官偵查及原審審判中證稱：案發後
    ，被告乙○○之母親丙○○○曾打電話給我，當時我問他到
    底是誰撞傷我女兒，他母親一直說他小孩如何如何，小孩都
    不懂事，我問他小孩到底幾歲，為何不懂事，他先說二十幾
    歲，後來又改稱四十幾歲，我再問他一次到底是幾歲，他就
    說是四十幾歲，是他女婿等語（偵查卷第66至67頁訊問筆錄
    、原審96年9月4日審判筆錄參照）、(2)證人陳雅蕙於檢察官
    偵查時證稱：案發後我到醫院急診室陪我妹妹甲○○，在醫
    院時我有碰到被告乙○○母親丙○○○，我問他駕駛人是誰
    ，他說二十幾歲，馬上又說四十幾歲，當時我就覺得怪怪的
    ，既然他在現場，為何連駕駛人是誰都會說錯等語（見偵查
    卷第65至66頁訊問筆錄參照），本院復參酌(1)被告乙○○與
    被告劉仁育體型、年紀相差甚多，被告劉仁育今年四十歲、
    體型較消瘦，被告乙○○今年二十四歲，體型較壯大，且證
    人劉宇彬於警詢指認時，亦明確指認從駕駛座下車之人為被
    告乙○○，當無誤認之可能、(2)且證人劉宇彬與被告乙○○
    、證人甲○○均不相識，亦與被告乙○○無任何怨隙，當無
    故意誣陷被告乙○○之意圖、(3)被告乙○○之母親丙○○○
    當日亦係搭乘上開被告乙○○所駕駛之自用小客車內，其對
    於乘坐車輛係由何人駕駛，自應知之甚詳，何以面對證人蔡
    素貞、陳雅蕙詢問何人為駕駛人時，其第一反應均係先表示
    被告乙○○，嗣後才改稱被告劉仁育等語？故綜合上開證人
    之證詞可知，當日駕駛上開汽車因過失撞傷證人甲○○而發
    生本件車禍之駕駛人應係被告乙○○，而非同案被告劉仁育
    ，被告乙○○辯稱：其並未駕駛上開車輛等語，顯不可採；
    而同案被告劉仁育供稱：當天開車的人的確是我，我是照事
    實說，沒有頂替被告乙○○犯罪云云，應係迴護被告之詞，
    不能採為被告乙○○有利之認定。
  (二)按車輛行經無號誌之交岔路口時，應減速慢行，做隨時停車
    之準備，又汽車行駛時，駕駛人應注意車前狀況，並隨時採
    取必要之安全措施，此道路交通安全規則第93條第1項第3款
    、第94條第3項分別定有明文。經查： 被告乙○○明知其並
    未領有駕駛執照，於上揭時、地駕車，行經無號誌之交岔路
    口時，應遵守上開道路交通安全規則之規定，且應注意車前
    狀況，減速慢行，隨時採取必要之安全措施，而本件交通事
    故發生時，夜間有照明，柏油路面無缺陷、無障礙物，視距
    良好等情，此有道路交通事故調查報告表(一)、(二) 各1份在卷
    可徵，被告乙○○並無不能注意之情事，竟疏未注意車前狀
    況及告訴人甲○○穿越馬路之狀況，未減速慢行而一時煞避
    不及，致生本件交通事故，被告行為乙○○顯有過失甚明，
    而告訴人甲○○未依規定行走於行人穿越道而穿越馬路，道
    路交通安全規則第134條第1款亦有規定，告訴人甲○○與有
    過失等情，此亦有臺北縣政府警察局道路交通事故初步分析
    研判表可資參照，且告訴人甲○○確係因本件交通事故致受
    有上開傷害，此亦有天主教耕莘醫院診斷證明書在卷足憑（
    見偵查卷第34頁參照），與被告乙○○之過失行為間，顯有
    相當因果關係甚明，被告乙○○自應就其過失行為負責。從
    而，本件事證明確，被告乙○○上開過失致告訴人傷害之犯
    行，洵堪認定，應予依法論科。
  (三)至於被告乙○○於原審聲請(1)傳喚鄰長、里長、鄰居等人到
    庭證明其未曾駕駛過汽車，(2)請法院發函相關單位鑑定被告
    乙○○不具有駕駛能力、(3)認為於檢察官偵查時，證人劉宇
    彬表示遭恐嚇等情及證人即告訴人家人蔡素貞做證筆錄並不
    實在，請求勘驗錄音帶等情，惟查：被告乙○○是否有能力
    駕駛動力交通工具，乃屬於被告個人能力事項，無法由任何
    鑑定單位加以鑑定，而鄰長、里長、鄰居即使作證未曾見過
    被告乙○○駕駛汽車，亦無法推論出被告乙○○於案發當時
    並未駕駛；而證人劉宇彬、蔡素貞審理時到庭做證，而其等
    之證述內容均與在檢察官偵查時之證述相同，原審因認上開
    被告乙○○聲請調查證據之部分，均無調查之必要，被告上
    訴後雖未再主張調查，本院亦認並無再予調查必要，附此敘
    明。
  (四)本案事證明確，應依法論科。
三、核被告乙○○所為，係犯刑法第284條第1項過失傷害罪。按
    汽車駕駛人無駕駛執照駕車，因而致人受傷，依法應負刑事
    責任者，加重其刑至2分之1，道路交通管理處罰條例第86條
    第1項有明文規定， 本件被告乙○○因無照駕駛過失致告訴
    人甲○○受有前揭傷害，揆諸上揭說明，應依法加重其刑。
    。而卷內之自首情形紀錄表雖紀錄報案人坦承其為肇事者，
    然該當事人姓名係記載「劉仁育」，並非被告乙○○，足認
    被告乙○○於肇事後，並未坦承其即為肇事人而自願接受裁
    判，而無自首減輕其刑之適用，並予敘明。
四、原審因認被告罪證明確，引用刑法第284條第1項前段、第41
    條第1項前段，道路交通管理處罰條例第86條第1項，刑法施
    行法第1條之1， 中華民國96年罪犯減刑條例第2條第1項第3
    款、第7條、第9條之規定。並審酌被告並無前科，素行尚佳
    ，此有本院被告前案紀錄表1份可按、其犯罪之動機、 目的
    、智識程度、生活狀況、告訴人甲○○所受之傷勢程度及告
    訴人甲○○未行走於行人穿越道與有過失（參見道路交通安
    全規則第134條第1款之規定）、被告犯罪所生之危害及其犯
    罪後未坦承犯行不知悔悟等一切情狀，量處有期徒刑6月 ，
    並諭知易科罰金之折算標準。復以本件被告乙○○所犯過失
    傷害之罪，其犯罪時間係在96年4月24日以前， 符合中華民
    國九十六年罪犯減刑條例之規定，並依該條例第2條第1項第
    3款規定減其宣告刑2分之1，並依同條例第9條規定，諭知減
    刑後易科罰金之折算標準。核其認事用法並無不合，量刑亦
    稱妥適，上訴人即被告上訴意旨仍執前詞，否認犯罪，指摘
    原判決不當，請求撤銷改判，並無理由，上訴應予駁回。
據上論斷，應依刑事訴訟法第368條，判決如主文。
本案經檢察官周誠南到庭執行職務。
中    華    民    國    97    年    1     月     9    日
            刑事第４庭    審判長法  官   蔡秀雄
                                法  官   鄭水銓
                                法  官   周煙平
以上正本證明與原本無異。
不得上訴。
                                書記官   蕭麗珍
中    華    民    國    97    年    1     月    16    日
附錄：本案論罪科刑法條全文
刑法第284條第1項前段
因過失傷害人者，處6月以下有期徒刑、拘役或5百元以下罰金，
致重傷者，處1年以下有期徒刑、拘役或5百元以下罰金。
從事業務之人，因業務上之過失傷害人者，處1年以下有期徒刑
、拘役或1 千元以下罰金，致重傷者，處 3 年以下有期徒刑、
拘役或2千元以下罰金。


司法院資訊處製作；財團法人民間司法改革基金會備份。
